臺灣高雄地方法院刑事判決
110年度審交訴字第200號
公  訴  人  臺灣高雄地方檢察署檢察官
被      告  鄭詠耀


選任辯護人  魏志勝律師
上列被告因過失致死案件，經檢察官提起公訴（110 年度偵字第
6590號、第21674號）及移送併辦（110年度偵字第26427號），
被告於準備程序中就被訴事實為有罪陳述，經告知簡式審判程序
之旨，並聽取檢察官及被告意見後，由本院合議庭裁定由受命法
官獨任依簡式審判程序審理，判決如下：
    主  文
鄭詠耀犯過失致人於死罪，處有期徒刑拾月。
    事  實
一、鄭詠耀考領有大貨車職業駕駛執照，於民國109年12月28日
    上午11時7分許，駕駛車牌號碼000-00大貨車，沿高雄市苓
    雅區大順三路由北往南方向行駛，行經大順三路55號前時，
    本應注意欲超越同一車道之前車時，須先按鳴喇叭二單響或
    變換燈光一次，前行車減速靠邊或以手勢或亮右方向燈表示
    允讓後，後行車始得超越；超越時應顯示左方向燈並於前車
    左側保持半公尺以上之間隔超過，行至安全距離後，再顯示
    右方向燈駛入原行路線，而依當時當時天氣晴、日間自然光
    線、柏油路面乾燥、無缺陷、無障礙物、視距良好，並無不
    能注意之情事，竟疏未注意及此即貿然超車，致與呂碧香騎
    乘之車牌號碼000－000號普通重型機車發生碰撞，呂碧香因
    而人車倒地，雖經緊急送往國軍高雄總醫院急救，仍於110
    年2月3日下午1時20分許死亡。鄭詠耀於肇事後，停留在現
    場，迨警員到場處理時，對於未發覺之犯罪，主動向處理警
    員告知其係駕車肇事者，並接受本院裁判。
二、案經高雄市政府警察局苓雅分局報告及呂正發訴由臺灣高雄
    地方檢察署檢察官偵查起訴。
    理  由
壹、證據能力：
一、本件被告鄭詠耀所犯係死刑、無期徒刑、最輕本刑為3年以
    上有期徒刑以外之罪，其於準備程序中就被訴事實為有罪之
    陳述，經法官告知簡式審判程序之旨，並聽取當事人、辯護
    人之意見後，本院依刑事訴訟法第273條之1第1項之規定，
    裁定進行簡式審判程序。又本件係依前條規定行簡式審判程
    序，其證據調查依同法第273條之2所定原不受審判外陳述排
    除之限制；且當事人、辯護人均對於卷內各項證據亦不爭執
    證據能力，復無事證顯示有何違法取得或類此瑕疵之情，故
    卷內所列各項證據，自均有證據能力，合先敘明。
貳、認定犯罪事實所憑證據：
一、前揭犯罪事實，業據被告鄭詠耀於本院審理時坦承不諱（見
    本院卷第199、221、229頁），且有道路交通事故現場圖、
    道路交通事故調查報告表㈠、㈡-1、道路交通事故談話紀錄表
    、道路交通事故肇事人自首情形紀錄表、現場照片、國軍高
    雄總醫院附設民眾診療服務處診斷證明書、急診病歷摘要、
    高雄地檢署相驗屍體證明書、檢驗報告書暨檢驗照片、法務
    部法醫研究所(110)醫鑑字第1101100272號解剖報告書暨鑑
    定報告書、高雄市政府警察局道路交通事故初步分析研判表
    、高雄市政府交通局車輛行車事故鑑定委員會鑑定意見書（
    案號：00000000）、監視器光碟暨監視器翻拍照片等件在卷
    足憑【見110年度偵字第6590號卷（下稱偵卷）第25、27至5
    4、57、59、61至65、67至70、77、79至81、83、107、114
    至116頁；相字卷第131至143、161至170、73、75頁】，足
    認被告上開任意性自白核與客觀事實相符，堪以採信。
二、按汽車超車時，欲超越同一車道之前車時，須先按鳴喇叭二
    單響或變換燈光一次，不得連續密集按鳴喇叭或變換燈光迫
    使前車允讓；前行車減速靠邊或以手勢或亮右方向燈表示允
    讓後，後行車始得超越。超越時應顯示左方向燈並於前車左
    側保持半公尺以上之間隔超過，行至安全距離後，再顯示右
    方向燈駛入原行路線，道路交通安全規則第101條第1項第3
    款、第5款定有明文。查：被告領有合格之大貨車職業駕駛
    執照，有被告持用之汽車駕駛執照附卷可考（見偵卷第91頁
    ），依其考領有適當駕駛執照之智識及駕駛經驗，其對上開
    規定，不得諉為不知，又如前述之現場客觀狀況，並無不能
    注意之情事，然被告竟未保持適當之間隔即貿然超車，對於
    本件車禍具有過失。參以本件交通事故之肇事因素，經高雄
    市政府交通局車輛行車事故鑑定委員會鑑定結果，亦認：「
    鄭詠耀超車未保持適當之間隔，為肇事原因；呂碧香無肇事
    原因。」，有110年9月9日高雄市政府交通局車輛行車事故
    鑑定委員會鑑定意見書在卷可考（見偵卷第115至116頁），
    與本院前開認定相符，益徵被告就本件交通事故之發生確有
    過失甚明，且呂碧香確因此次車禍而傷重不治死亡，有臺灣
    高雄地方檢察署相驗屍體證明書、檢驗報告書各1份在卷足
    憑，堪認被告之過失行為與呂碧香死亡之結果間，具有相當
    因果關係，綜上所述，本件事證明確，被告犯行洵堪認定，
    應依法論科。
參、論罪科刑：
一、核被告所為，係犯刑法第276 條之過失致死罪。
二、刑之減輕事由：被告肇事後，於未被有偵查犯罪職權之公務
    員發覺前，即主動向據報前來處理車禍之警員當場承認為肇
    事人員等情，有高雄市政府警察局道路交通事故肇事人自首
    情形紀錄表存卷足憑（見偵卷第77頁），認其符合自首之要
    件，而被告對於未發覺之罪承認肇事並接受裁判，減少司法
    資源，爰依刑法第62條前段規定，減輕其刑。
三、量刑：
    爰審酌被告駕車上路，本應謹慎注意遵守交通規則，以維護
    其他用路人之安全，竟未保持安全距離，即貿然超越呂碧香
    所騎乘之機車，造成被害人死亡，此犯罪結果無回復可能，
    令被害人家屬痛失至親，犯罪所生損害甚鉅，且迄今未與被
    害人家屬達成和解，彌補所造成之損害，所為實屬不該；惟
    念其犯後坦承犯行，兼衡其過失情節，暨考量被告自陳之智
    識程度及家庭生活經濟狀況（涉及被告隱私，不予揭露，見
    本院卷第229頁）等一切情狀，量處如主文所示之刑。
據上論斷，依刑事訴訟法第273 條之1 第1 項、第299 條第1 項
項前段，判決如主文。
本案經檢察官李明蓉提起公訴及移送併辦，檢察官呂乾坤到庭執
行職務。
中　　華　　民　　國　　111 　年　　4 　　月　　19　　日
                  刑事第五庭    法　官  施君蓉
以上正本證明與原本無異。
如不服本判決應於收受送達後20日內向本院提出上訴書狀，並應
敘述具體理由；如未敘述上訴理由者，應於上訴期間屆滿後20日
內向本院補提理由書（均須按他造當事人之人數附繕本）「切勿
逕送上級法院」。
因疫情而遲誤不變期間，得向法院聲請回復原狀。
中　　華　　民　　國　　111 　年　　4 　　月　　19　　日
                                書記官  陳建志
附錄本判決論罪科刑法條：
中華民國刑法第276條
因過失致人於死者，處5 年以下有期徒刑、拘役或50萬元以下罰
金。